臺灣高等法院臺中分院刑事判決
111年度上易字第754號

上  訴  人  臺灣彰化地方檢察署檢察官
上  訴  人  
即  被  告  張家睿



上列上訴人等因被告詐欺案件，不服臺灣彰化地方法院110年度
易更一字第1號中華民國111年5月24日第一審判決（起訴案號：
臺灣彰化地方檢察署108年度偵緝字第479號），提起上訴，本院
判決如下：
    主  文
上訴駁回。
    事  實
一、乙○○與丙○○為鬥魚魚友，乙○○竟意圖為自己不法之所有，基
    於詐欺之單一犯意，接續於民國107年5月23日、5月25日、5
    月26日、5月30日、6月3日，分別在彰化縣○○鄉○○路0段00號
    萊爾富超商、彰化縣○○市○○路0段00號台朔加油站、臺中市○
    ○區○○街00號等地點，先後佯裝要與丙○○合夥經營鬥魚、夾
    娃娃機生意之事由，致丙○○陷於錯誤，而分別交付現金新臺
    幣（下同）25,000元、12,000元、3,000元、50,000元、55,
    000元，共計145,000元給乙○○。另又承前犯意，於同年5月3
    0日晚上8時許及同年6月3日中午11時許，在臺中市○○區○○○
    路0段000號皇鋒租車，以買賣鬥魚需用車為由，再要求丙○○
    幫忙租車並支付租車款項，致丙○○陷於錯誤，而為其租車並
    代為支付租車費用6,000元。後因乙○○始終未依約給付投資
    紅利，且所承租之車輛亦遲未歸還，致丙○○另需代為支付超
    時使用、換鎖等費用，丙○○始發現被騙。
二、案經丙○○訴請彰化縣警察局彰化分局報告臺灣彰化地方檢察
    署檢察官偵查起訴。
    理  由
一、認定犯罪事實所憑之證據及理由
    上訴人即被告乙○○（下稱被告）於本院審理時經合法傳喚，
    無正當之理由不到庭。被告於原審固坦認有於犯罪事實所載
    時、地，以投資鬥魚及娃娃機為由，向告訴人丙○○收取共計
    145,000元，亦有要告訴人為其租車並支付租車費用6,000元
    之事實，惟矢口否認有何詐欺犯行，辯稱：我確實有在經營
    鬥魚，也有找人合作要經營娃娃機，但告訴人後續款項沒有
    給我，又因為父親過世要我還他錢，所以娃娃機沒有做成。
    107年5月至10月間，我有找人投資鬥魚、娃娃機、夜市擺攤
    、寵物用品店，除了鬥魚我本來就有在做，其他拿了錢沒有
    做，所以現在在關了。因為我沒有駕照，我應該是用拿魚需
    要用車叫告訴人幫我租車，後來我有約要給告訴人錢過，但
    沒有給，因為移去做其他的事情等語（見原審卷第120、165
    至168頁）。經查：
  ㈠被告與告訴人為鬥魚魚友，被告於107年5月23日、5月25日、
    5月26日、5月30日、6月3日，分別在彰化縣○○鄉○○路0段00
    號萊爾富超商、彰化縣○○市○○路0段00號台朔加油站、臺中
    市○○區○○街00號等地點，先後以要與告訴人合夥經營鬥魚、
    夾娃娃機生意之事由，分別向告訴人收取現金25,000元、12
    ,000元、3,000元、50,000元、55,000元，共計145,000元，
    並於同年5月30日晚上8時許及同年6月3日中午11時許，在皇
    鋒租車，以鬥魚買賣需要用車，要求告訴人幫忙租車並支付
    租車款項6,000元，然其後被告並未支付告訴人任何投資獲
    利之款項，亦未退還告訴人投資之金額，直到告訴人持被告
    簽發之本票及借據向原審法院聲請本票裁定後持以強制執行
    ，始取回281,849元等情，業經證人即告訴人莊富顯於警詢
    、偵訊及原審審理時證述在卷（見偵卷第10至13、111至113
    、原審卷第152至162頁），並有指認犯罪嫌疑人紀錄表、LI
    NE對話紀錄、被告證件照片及臉書照片、内政部警政署反詐
    騙諮詢專線紀錄表、彰化縣警察局彰化分局三家派出所受理
    各類案件紀錄表、受理刑事案件報案三聯單、還款計畫書、
    本票（見偵卷第15至16、17至37、39、69至73、117至121頁
    ）、原審法院民事執行處強制執行金額計算書（見簡上卷第
    23頁）等在卷可佐，且與被告此部分供述大致相符，此部分
    事實堪先認定。
  ㈡證人即告訴人丙○○①於警詢時證述：我跟被告是魚友，在臉書
    聊天後決定一起投資鬥魚買賣，鬥魚投資款我是分次給被告
    的，同年月30日被告提出要合夥投資夾娃娃機，也有將投資
    娃娃機的款項交給被告，之後在107年6月3日，被告叫我幫
    他租車，我就在皇鋒租車幫被告租車，但到6月7日被告仍未
    還車，亦未交付租車租金。被告一直說鬥魚買賣有獲利，但
    並未跟我結清任何款項，之後聯絡被告都避不見面，我才知
    道被詐騙，總共遭詐騙款項145,000及租車費用15,000元等
    語（見偵卷第9至13頁）。②於偵訊時證述：被告以合夥做生
    意為名義，大約是5月21或22日，被告說要販賣鬥魚，但缺
    資金需要合夥人，被告說利潤是各半，我分次將錢給被告，
    夾娃娃機合夥我出了10萬元，被告後來有說鬥魚跟娃娃機賺
    到42萬元，1人可以分21萬元。被告還有說他沒有車可以開
    ，面交鬥魚要用車，就叫我幫他租車，107年5月30日、6月3
    日我到皇峰租了1台小客車給被告，各2天租金總共6,000元
    ，但被告租車沒有還，後來是配合租車行找回來，我還付了
    超時跟換鎖費用共9,000元。被告有拍錢給我看說錢賺到了
    ，但都沒有給，一直約不同地點見面但都沒有出現。被告是
    跟我說自己要經營，跟我合夥，沒有說過要把錢交給別人經
    營等語（見偵卷第111至113頁、偵緝卷第105頁）。③於原審
    審理時證述：被告跟我說，我出資讓他購入鬥魚回來被告自
    己販賣，收入就是扣掉成本再對半分配營收，娃娃機的部分
    被告說鬥魚的錢有部分拿去投資娃娃機，所以被告沒辦法給
    我任何投資鬥魚獲利的錢。我有上網詢問過魚友，被告之前
    確實有經營鬥魚，但跟我接觸聯絡時，被告已經跟很多人發
    生糾紛，已經淡出鬥魚界，沒有在做了，只是用這個為噱頭
    招搖撞騙，夾娃娃機的部分確定沒有，被告除投資款外，還
    有請我代付租車款，被告說租車要跟別人面交鬥魚，但沒有
    ，因為車行將車拖回去時，車上只有菸蒂、檳榔渣跟食物等
    ，沒有鬥魚相關的東西。我在5月23日將第1筆鬥魚投資款給
    被告，5月30日將第1筆娃娃機投資款給被告，這1周內，被
    告已經跟我說投資鬥魚有獲利了，但因為被告將要給我的獲
    利轉去投資娃娃機，又說還有資金需求，才要我繼續投資娃
    娃機。對話紀錄中，被告說已經有獲利，這筆錢是可以分給
    我的金額，但被告都沒有給錢。從被告說要投資鬥魚、娃娃
    機一直到我找被告要求清償、被告簽和解書的期間，被告都
    沒有拿出任何買賣、經營鬥魚、買賣、租賃或跟投資娃娃機
    的收益資料給我，也只有口頭說娃娃機店的店面，但後來我
    有去看過店面，都不是等語（見原審卷第153至161頁）。經
    核告訴人歷次警詢、偵訊及原審審理之證述大致相符，即被
    告以自己要經營鬥魚、娃娃機等事業，邀告訴人投資合夥，
    收益則扣除成本後2人對半分配，並有以鬥魚事業為由要告
    訴人為被告租車，其後被告多次向告訴人表示有賺到錢，然
    均未給付告訴人任何款項，前後並無扞格之處，應有高度之
    可信度。  
  ㈢依告訴人於警詢時提出與被告LINE通訊軟體對話紀錄，其對
    話雖未連貫，且未依照時序排列，然部分對話中被告稱：「
    15號招滿 會有100 扣機台50 牽電5萬 雜支5萬 等於剩40 
    對半」、「我自從娃娃機過了之後 一直順爽」、「星期四
    送機台來」、「反正你不要不理我 跟我走 15號給你看到的
    不只是我們當初說的」；告訴人詢問「如果你朋友不方便處
    理車子 我請假去用」、「你不是要給我錢」時，被告答「
    約什麼中午」、「對阿 都帶在身上了」、「這樣你還不信
    嗎 如果這樣還不信 我也認了」；告訴人稱「都被你玩」、
    「跑來跑去」時，被告答以「那約金殿」、「什麼都被我玩
    」、「幹 錢沒有看到嗎 傻眼」；告訴人詢問「你有辦法先
    給我一些嗎 拜託了」、「處理一下吧 不然真的要去你家門
    口當地基主了」，被告則回覆「帳號來吧 還需要見面嗎」
    ，告訴人詢問「不當面清嗎......」，被告回覆「應該是不
    用吧」、「匯一匯就好」，及被告稱「我去公司找你嗎」，
    並拍了一張一大疊現鈔裝在紙袋內的照片。依據上開對話紀
    錄，已可認定被告確曾對告訴人表示投資娃娃機已經過了、
    即將送機台，且亦有數次對告訴人表示要給告訴人錢、錢已
    經帶在身上、跟告訴人要帳號匯款、傳現鈔照片給告訴人等
    ，此與告訴人上開證稱其給付投資鬥魚、娃娃機款項後，被
    告陸續對其表示娃娃機投資有找到人承租、娃娃機進度、投
    資已有獲利、有約要給告訴人錢實際上卻沒有給等情相符，
    已足以作為告訴人上開證述之補強證據，即被告以投資鬥魚
    、娃娃機等名義向告訴人收取投資款、為被告租車及支付租
    車款，並多次向告訴人宣稱投資娃娃機之進度、已經獲利、
    約告訴人見面給告訴人投資賺得的錢，但實際上均避不見面
    、並未給告訴人投資分紅等情相符。
　㈣被告歷次供述如下：
　⒈於偵訊時供稱：我有跟告訴人拿錢，也有叫告訴人幫我租車
    ，後來也有簽250,000元的本票給告訴人，我跟告訴人拿錢
    是為了要投資，將錢交給1個綽號叫「東東」的朋友，要用
    娃娃機跟鬥魚，結果錢拿完「東東」就消失了，後來我被告
    訴人遇到，才去太平分局簽借據跟本票。我找告訴人投資，
    如果有賺，我可以抽裡面的%數，我找告訴人投資的時候，
    是跟告訴人說我要經營鬥魚跟娃娃機，我沒有跟告訴人說我
    要把錢交給「東東」，但告訴人知道我沒有錢，我從頭到尾
    都沒有出到錢，雖然說是我要經營，但實際上是交給別人經
    營，所以告訴人才要分%數給我等語（見偵緝卷第59至61頁
    ）
　⒉於原審訊問時供稱：我原本就有在經營鬥魚，我確實有跟告
    訴人收到大約15萬元，也有拿告訴人的錢去經營娃娃機、鬥
    魚，後來鬥魚想要做大，去補貨的時候，錢被一個叫「東東
    」的騙走。我承認我有跟告訴人要經營夾娃娃機，但我最後
    沒有去做，鬥魚我本來就有在經營等語（見原審簡字卷第40
    至41頁）。
　⒊於原審準備程序時供稱：我有找告訴人投資娃娃機、鬥魚，
    也有跟告訴人說拿魚要用車，請告訴人幫我租車。鬥魚跟娃
    娃機是我自己要經營，我原本就有在做鬥魚買賣，娃娃機是
    我找告訴人投資，我找地點、機台、娃娃機，地方已經看好
    了，我跟告訴人一起經營，沒有要找人幫我經營，我確定沒
    有跟告訴人說鬥魚、娃娃機要交給別人經營，我也有出錢，
    我跟告訴人一起投資，扣掉開銷後對分賺來的錢，不是要抽
    %數。「東東」是我進魚的上手，有將進魚的錢交給「東東
    」，但「東東」沒有幫我用娃娃機。我沒有跟告訴人說過已
    經賺到錢，要分賺到的錢了，告訴人要投資所以給我錢，但
    因為還沒有賺到錢，所以還不需要給告訴人錢等語（見原審
    卷第113至120頁）。
　⒋於原審審理時供稱：我確實有在經營鬥魚，我的網站在告訴
    人跟我投資前、後，都有在販賣，我只有跟告訴人用LINE口
    頭討論投資，沒有提供任何投資後的買賣收益資料給告訴人
    。投資鬥魚賺了多少錢我忘記了，也有找人合作要經營娃娃
    機，但告訴人後續款項沒有給我，又因為父親過世要我還他
    錢，所以娃娃機沒有做成。娃娃機本來打算買20台回來，要
    租給別人，其中9台已經是確定講好了，我自己當時有錢，
    不然怎麼在之前就有經營鬥魚，107年5月至10月間，我有找
    人投資鬥魚、娃娃機、夜市擺攤、寵物用品店，除了鬥魚我
    本來就有在做，其他拿了錢沒有做，所以現在在關了。我叫
    告訴人幫我租車是因為我沒有駕照，後來我有約要給告訴人
    過，但沒有給，因為移去做其他的事情，我不是一開始就打
    算不給錢，如果不給，我也沒必要跟告訴人約時間，第1次
    跟告訴人約時間，是告訴人沒空去等語（見原審卷第165至1
    68頁）。
  ㈤核對被告上開供述，就被告向告訴人稱要投資鬥魚及娃娃機
    ，究竟是要自己經營、與告訴人共同經營或交由他人經營，
    告訴人之投資款有無交給他人、賺得的錢是分%數或對分、
    其自己是否有錢出資、究竟是否已經開始進行娃娃機事業、
    投資鬥魚及娃娃機是否已經賺到錢等情，前後明顯不一致，
    就經營方式甚至有自己經營、交給「東東」經營、與告訴人
    共同經營等3種不同版本的供詞，對於自己是否有出資、是
    否已經開始投資娃娃機、是否已經賺到錢、是否已曾與告訴
    人相約要給告訴人分紅等，亦前後反覆不一，且明顯矛盾，
    已難以採信。　　　
  ㈥被告雖辯稱其本來就有在經營鬥魚，沒有詐騙告訴人云云，
    然依上開告訴人指述及通訊軟體對話紀錄，已可認定被告以
    投資鬥魚及娃娃機等名義向告訴人收款並要求告訴人代為支
    付租車款，本件就被告是否以投資為由向告訴人詐欺，自應
    審酌被告是否確實有積極履行與告訴人間之合夥投資事業為
    斷，惟依被告上開反覆不一之辯詞，被告究竟有無實際上持
    告訴人給付之投資款從事鬥魚及娃娃機事業，已有可疑；又
    被告於本案發生同一期間之107年5月上旬至10月間，分別以
    經營鬥魚生意欠缺資金、欲擺設套圈圈攤位但需資金購買小
    貨車及擺攤設備、要以網路直播販售寵物用品、經營寵物餐
    廳等為由，分別向其他3名被害人詐得款項，經臺灣臺中地
    方法院以109年度易字第2458號判決3月、5月、4月，應執行
    有期徒刑8月確定，有上開判決書在卷可佐（見原審卷第175
    至182頁）。被告亦自承該案件中，除了鬥魚生意本來就有
    在做以外，其他拿了錢都沒有做，所以現在在關了等語（見
    原審卷第167頁）。上開案件中，被告亦以其有從事鬥魚買
    賣但欠缺資金，邀請該案被害人投資，可分配1/4之獲利之
    方式詐騙該案被害人，與本案被告所為如出一轍，被告縱使
    於案發前確有經營鬥魚事業，然依被告同時期數度對其他被
    害人詐騙之行為，可見被告於本案發生之時，並無資力從事
    鬥魚或其餘被告所稱之投資事業，始會以各式各樣投資名義
    向他人騙取投資款項。被告雖辯稱其當時確有經營鬥魚事業
    ，看其之前用的鬥魚買賣網站的日期就知道等語（見原審卷
    第166頁），然此為被告始能提出之證據，如被告確實有將
    告訴人之投資款用以經營鬥魚，提出相關之證據應無何困難
    ，被告卻於案發至今已4年餘，仍未能提出任何確實有將告
    訴人投資款用於經營鬥魚之證據，自難認其辯解為可採。被
    告於向告訴人取得投資款項之時，並無將告訴人投資款用以
    經營鬥魚事業之意，始會在本案發生之同一期間內，分別以
    投資各種事業為由，向不同被害人行騙，被告於取得告訴人
    給付之投資鬥魚款項後，先告知告訴人鬥魚事業有賺錢可分
    紅，但該分紅被告已挪去作為投資娃娃機，邀告訴人繼續投
    資娃娃機事業，再以要買賣鬥魚需用車為由要求告訴人為其
    租車及支付租車款，然被告從未提出任何投資鬥魚、娃娃機
    之買賣收益或相關資料給告訴人，卻一再對告訴人表示投資
    娃娃機之進度、有獲利、要拿投資獲利的錢給告訴人，又對
    告訴人避不見面，且被告於原審訊問、準備程序及審理時均
    供稱娃娃機後來沒有做等語，此與被告在LINE通訊軟體中對
    告訴人所稱娃娃機已經過了、已經招租數台等情顯不相符，
    顯見被告於邀約告訴人投資鬥魚、娃娃機之時，並無真正從
    事買賣鬥魚、娃娃機等商業活動之意，被告以上開虛假事由
    欺瞞告訴人，使告訴人因此受騙而投資及支付租車款項，被
    告主觀上自係為自己不法所有之意圖，基於詐欺取財之故意
    為之，自堪認定。　　
　㈦綜上所述，本案事證明確，被告所辯純屬卸責之詞，非可採
    信，其犯行堪以認定，應予依法論科。
二、論罪科刑之理由
　㈠按刑法第2條第1項規定「行為後法律有變更者，適用行為時
    之法律。但行為後之法律有利於行為人者，適用最有利於行
    為人之法律」，係規範行為後法律變更所生新舊法比較適用
    之準據法；該條規定所稱「行為後法律有變更者」，包括犯
    罪構成要件有擴張、減縮，或法定刑度有變更等情形。故行
    為後應適用之法律有上述變更之情形者，法院應綜合其全部
    罪刑之結果而為比較適用。惟若新、舊法之條文內容雖有所
    修正，然其修正內容與罪刑無關，僅為文字、文義之修正、
    條次之移列，或將原有實務見解及法理明文化等無關有利或
    不利於行為人之情形，則非屬上揭所稱之法律有變更，亦不
    生新舊法比較之問題，而應依一般法律適用原則，逕行適用
    裁判時法。故行為後法律若有修正，不論是否涉及前揭法律
    變更，抑或僅係無關行為人有利或不利事項之修正，法院應
    綜合法律修正之具體內容，於理由內說明有無刑法第2條第1
    項所規定「行為後法律有變更」之情形及應適用之法律，始
    屬適法（最高法院107年度台上字第4438號判決要旨參照）
    。本案被告行為後，刑法第339條業於108年12月25日修正公
    布，並於同年月27日生效施行，因該條於72年6月26日後均
    未修正，故於94年1月7日刑法修正施行後，所定罰金之貨幣
    單位為新臺幣，且其罰金數額依刑法施行法第1條之1第2項
    前段規定提高為30倍，本次修法僅係將上開條文之罰金數額
    調整換算後予以明定，尚無新舊法比較之問題，自應逕適用
    修正後之刑法，先予敘明。
　㈡核被告所為，係犯刑法第339條第1項之詐欺取財罪。被告係
    於密切時間、相近地點，先後以投資鬥魚、娃娃機、面交鬥
    魚需要車輛等，致使告訴人陷於錯誤而交付財物並為被告支
    付租車款項，是被告應係基於單一犯罪目的，對告訴人施用
    詐術，且犯罪時間緊密相接，先後侵害告訴人之財產法益，
    就告訴人而言，各次行為之獨立性極為薄弱，依一般社會健
    全觀念，難以強行分開，在刑法評價上，應視為數個舉動之
    接續施行，合為包括之一行為予以評價，較為合理，屬接續
    犯，而應論以一罪。
　㈢按被告前案紀錄表、刑案資料查註紀錄表係由司法、偵查機
    關相關人員依憑原始資料所輸入之前案紀錄，並非被告前案
    徒刑執行完畢之原始證據，而屬派生證據。鑑於直接審理原
    則為嚴格證明法則之核心，法庭活動藉之可追求實體真實與
    程序正義，然若直接審理原則與證據保全或訴訟經濟相衝突
    時，基於派生證據之必要性、真實性以及被告之程序保障，
    倘當事人對於該派生證據之同一性或真實性發生爭執或有所
    懷疑時，即須提出原始證據或為其他適當之調查（例如勘驗
    、鑑定），以確保內容之同一、真實；惟當事人如已承認該
    派生證據屬實，或對之並無爭執，而法院復已對該派生證據
    依法踐行調查證據程序，即得採為判斷之依據（最高法院11
    1年度台上字第3143號判決意旨參照）；又法院於審酌被告
    是否適用累犯規定而加重其刑時，訴訟程序上應先由檢察官
    就前階段被告構成累犯之事實，以及後階段應加重其刑之事
    項，主張並具體指出證明方法後，法院才需進行調查與辯論
    程序，而作為是否加重其刑之裁判基礎。前階段構成累犯事
    實為檢察官之實質舉證責任，後階段加重量刑事項為檢察官
    之說明責任，均應由檢察官分別負主張及具體指出證明方法
    之責。倘檢察官未主張或具體指出證明方法時，可認檢察官
    並不認為被告構成累犯或有加重其刑予以延長矯正其惡性此
    一特別預防之必要，且為貫徹舉證責任之危險結果所當然，
    是法院不予調查，而未論以累犯或依累犯規定加重其刑，即
    難謂有應調查而不予調查之違法（最高法院110年度台上字
    第5660號判決意旨參照）。經查，本案檢察官於起訴書記載
    被告前因公共危險案件，經臺灣臺中地方法院判處有期徒刑
    4月確定，於106年10月9日執行完畢出監，並提出刑案資料
    查註紀錄表為憑，經原審於111年4月19日審理期日提示被告
    全國前案紀錄表，檢察官及被告均表示無意見（見原審卷第
    169至170頁），參照上述最高法院判決意旨，應認檢察官就
    前階段被告構成累犯之事實業已主張並具體指出證明方法；
    然本案檢察官就後階段應加重其刑之事項，於起訴書及原審
    審理時，均未主張並具體指出證明方法，可認檢察官並不認
    為被告構成累犯或有加重其刑予以延長矯正其惡性此一特別
    預防之必要，爰不依累犯規定加重其刑。　　
　㈣上訴駁回之理由
　⒈原審認被告之犯行事證明確，並以行為人之責任為基礎，審
    酌被告前有竊盜、妨害性自主、偽造文書、公共危險等前科
    紀錄，有臺灣高等法院被告前案紀錄表在卷可佐，素行不佳
    ；被告正值壯年，卻不思以自身勞力，循合法途徑獲取財物
    ，竟為貪圖一己私利而為詐欺取財犯行，利用告訴人之信任
    而遂行詐欺取財犯行，且同時期有以類似手法詐欺之案件，
    業如上述，實不可取；並考量被告矢口否認犯行，並未與告
    訴人達成和解，犯後態度不佳，並審酌被告犯罪之動機、目
    的、手段、侵害之法益、所詐取之財物價值、告訴人對於本
    案請求從重量刑之意見，兼衡被告於本院審理時自述國中畢
    業，從事消防配管之工作，未婚、有1個未成年小孩，須扶
    養小孩及母親之一切情狀（見原審卷第170頁），量處有期
    徒刑7月，經核其認事用法均無違誤，量刑亦屬妥適，並無
    過重或失輕之情事，被告上訴意旨仍執陳詞否認犯罪，並就
    原審業已詳為審酌判斷之事項再予爭執，其上訴為無理由，
    應予駁回。
　⒉檢察官上訴意旨雖稱：考量被告前開所犯案件與本案均屬故
    意犯罪，且其前案之有期徒刑執行完畢與其本案再犯時間之
    間隔期間僅7個月，足證其對刑罰反應力薄弱，本件縱予以
    加重最低本刑，並無使被告承擔過重罪責之情形，是本件仍
    有依刑法第47條第1項之規定加重其刑之必要等語。惟本案
    檢察官就前階段被告構成累犯之事實雖已主張並具體指出證
    明方法；然就後階段應加重其刑之事項，於起訴書及原審審
    理時，均未主張並具體指出證明方法，可認檢察官並不認為
    被告構成累犯或有加重其刑予以延長矯正其惡性此一特別預
    防之必要，則原審法院不予調查，而未論以累犯或依累犯規
    定加重其刑，即難謂有應調查而不予調查之違法。又「檢察
    官若未主張或具體指出證明方法，法院因而未論以累犯或依
    累犯規定加重其刑，基於累犯資料本來即可以在刑法第57條
    第5款『犯罪行為人之品行』中予以負面評價，自仍得就被告
    可能構成累犯之前科、素行資料，列為刑法第57條第5款所
    定『犯罪行為人之品行』之審酌事項。於此情形，該可能構成
    累犯之前科、素行資料既已列為量刑審酌事由，對被告所應
    負擔之罪責予以充分評價，依重複評價禁止之精神，自無許
    檢察官事後循上訴程序，以該業經列為量刑審酌之事由應改
    論以累犯並加重其刑為由，指摘原判決未依累犯規定加重其
    刑違法或不當。」（最高法院110年度台上字第5660號判決
    意旨參照）。經查，原審量刑時已經審酌被告上開前案紀錄
    資料，參照上述最高法院判決意旨，該可能構成累犯之前科
    、素行資料既已列為量刑審酌事由，對被告所應負擔之罪責
    予以充分評價，依重複評價禁止之精神，自無許檢察官事後
    循上訴程序，以該業經列為量刑審酌之事由應改論以累犯並
    加重其刑為由，指摘原判決未依累犯規定加重其刑違法或不
    當。此外，檢察官在本院並未提出其他不利被告之證據，其
    上訴無理由，應予駁回。　　
三、沒收部分
    按犯罪所得，屬於犯罪行為人者，沒收之，於全部或一部不
    能沒收或不宜執行沒收時，追徵其價額；犯罪所得已實際合
    法發還被害人者，不予宣告沒收或追徵，刑法第38條之1第1
    項前段、第3項、第5項定有明文。上述規定旨在澈底剝奪犯
    罪行為人因犯罪而直接、間接所得，或因犯罪所生之財物及
    相關利益，以貫徹任何人都不能坐享或保有犯罪所得或犯罪
    所生利益之理念，藉以杜絕犯罪誘因，而遏阻犯罪，並為優
    先保障被害人因犯罪所生之求償權，限於個案已實際合法發
    還被害人時，始無庸沒收。故如犯罪所得已實際合法發還被
    害人，或被害人已因犯罪行為人和解賠償而完全填補其損害
    者，自不得再對犯罪行為人之犯罪所得宣告沒收，以免犯罪
    行為人遭受雙重剝奪（最高法院106年度台上字第1877號判
    決意旨參照）。被告向告訴人詐騙投資款145,000元、租車
    款6,000元，告訴人陳稱其持被告所簽發之本票對被告聲請
    本票裁定後強制執行，其受償金額包含本金、利息、匯款手
    續費等，共計受償281,849元等語（見原審卷第157、162頁
    ），並有原審法院民事執行處強制執行金額計算書在卷可佐
    （見簡上卷第23頁）。告訴人本案受詐騙之款項，均屬被告
    犯罪所得，然因告訴人已透過民事強制執行程序取回全部款
    項，應認被告已歸還其不法利得，而不再繼續保有或管領，
    爰依刑法第38條之1第5項規定，不予宣告沒收。
四、被告經合法傳喚，無正當之理由不到庭，爰不待其陳述，逕
    行判決。　
據上論斷，依刑事訴訟法第371條、第368條，判決如主文。
本案經檢察官陳宗元提起公訴，檢察官吳皓偉提起上訴，檢察官
甲○○到庭執行職務。
中　　華　　民　　國　　111 　年　　10　　月　　25　　日
            刑事第十一庭　  審判長法　官　張意聰
                                  法　官　周瑞芬
                                  法　官　陳慧珊
以上正本證明與原本無異。
不得上訴。
                                  書記官  李淑芬 
中　　華　　民　　國　　111 　年　　10　　月　　25　　日
【附錄本案論罪科刑法條】
刑法第339條第1項：
意圖為自己或第三人不法之所有，以詐術使人將本人或第三人之
物交付者，處5年以下有期徒刑、拘役或科或併科50萬元以下罰
金。